# 新准则后长期股权投资与可供出售金融资产转换的问题

提问人：hedawen 时间：2014-11-26 12:43:28
背景： 2013 年，A公司持有B公司4%股权，账面价值 100 万，确认长期股权投资 100 万。 2014 年 7 月，A公司开始执行新会计准则，将对B公司的长期股权投资进行了追溯调整为 可供出售金融资产。 B公司是一家已经申报但目前还没有在创业板上市的技术型企业。
问题是：A公司是否直接把长期股权投资重分类为可供出售金融资产即可。或者视同处置这个三无长投，重新取得这个股权投资并作为可供出售金融资产，重新确认的可供出售资产。如果是后者，由于没有上市，这个可供金融资产的公允价值如何确认呢？使用市盈率？
目前企业的做法是根据该行业已经上市的公司的市盈率进行修正确定公允价值，大家觉得如何？

回答人：chenyiwei
对一般的工商企业，报表使用者可能并不十分关注金融资产的公允价值信息，这类情况下基于成本效益原则，可以援引《企业会计准则第 22 号——金融工具确认和计量》第三十条和第三十二条的规定，初始确认时按照取得日的公允价值（通常等于交易价格）入账；后续按成本计量。

提问人：shidongliu3 时间：2015-01-27 11:28:57
目前大部分央企都存在参股上市公司的情况；而且大部分都是成本法核算；隐藏了巨大的市值影响。现有一个央企，持股一上市公司，是二股东，持股比例13%，且只是象征性的派驻一名董事，董事会人员比较多 13 个，相互间也没有业务依赖；纯最初国资委的持股摊派。像这种情况：最初是成本法核算，新准则后要视同三无类划分到可供出售金融资产；那就公允价值可靠取得（按市值？），请问，按新准则由长期股权投资转换到可供出售金融资产，公允价值和账面成本差额调资本公积入账？

回答人：chenyiwei
如果股份性质是“无限售条件股份”，且对被投资上市公司无控制、共同控制或重大影响的，应按流通股的期末收盘价对其进行估值。
公允价值变动计入其他综合收益，但发生严重或非暂时性下跌时除外。

提问人：shidongliu3 时间：2015-01-28 17:05:16
陈老师，针对上述事项，如果不存在限售情形，这是否可以描述为新会计准则会计政策变更导致的？

回答人：chenyiwei
如果投资的是无限售条件股票且对被投资的上市公司不具有控制、共同控制或重大影响的，则无论 2006 年版还是 2014 年版准则下都应当作为金融资产并按公允价值计量的。并没有因为今年的新准则而发生变化。

提问人：zico9999 时间：2015-02-17 08:30:16
陈版：新版长投规定下，A集团下属B公司100%控股，C公司90%股权直接归属A，其余10%归属于B公司，那么在B公司的单体及合并报表上对C公司的长期股权投资是否必须列报为“可供出售金融资产”？

回答人：chenyiwei
如果B对C无控制、共同控制和重大影响的，则在B的报表中作为可供出售金融资产列报。和A与C之间的关系无关。

提问人：zengfengxia 时间：2015-04-15 21:10:03
请教陈版，集团公司持有某上市公司的控制权，集团内其他子公司以获取差价或其他目的购买该上市公司股权，在其个别报表上作为交易性金融资产或可供出售金融资产列报，集团公司合并报表中对这一类其他子公司持有的上市公司股权应当如何考虑？ 修订后准则是不是只对集团中投资性主体持股做出了豁免，其他非投资性主体持有的上市子公司股权在合并报表中应当抵消？否则报表上一方面确认交易性金融资产或可供出售金融资产另一方面确认少数股东权益难以理解。

回答人：chenyiwei
合并报表层面，除非母公司自身是投资性主体，否则所有子公司（包括作为投资性主体的子公司）持有的其他子公司股权一律应当纳入抵销，不能同时确认金融资产和少数股权。

提问人：jran 时间：2015-05-22 11:12:18
后续计量按照成本是如何计量呢，资产负债表日是要按照被投资单位净资产（账面减值）的变动计入到资本公积吗？投资单位单体报表和合并报表如何处理呢？

回答人：chenyiwei
和以前的长期股权投资成本法核算实质上一样，只不过核算科目和报表列报项目变为可供出售金融资产。

提问人：flyfire555 时间：2015-11-28 11:32:47
请教陈版，后续按成本法计量，和以前的长期股权投资成本法核算实质上一样，在合并报表中，要按权益法进行调整吗？对被投资单位净资产的份额部分确认投资收益吗？顺流交易形成的未实现内部损益要按持股比例总价进行抵消吗？

回答人：chenyiwei
2 、对合并报表范围以外企业的不具有控制、共同控制和重大影响的股权投资，因无活跃市场价格而用成本进行后续计量的，其实际计量原则与以前的成本法下长期股权投资一致。

回答人：chenyiwei
1 、合并报表范围内子公司之间互相持有的彼此不具有控制、共同控制或重大影响的股权投资，在集团合并报表编制时参照以往的长期股权投资的处理方法进行调整抵销。

提问人：woaiyangguang 时间：2015-12-15 17:10:32
请教陈版,如果针对的是投资公司，处理方式是否一样?

回答人：chenyiwei
一般工商企业对无活跃市场的权益性投资的公允价值计量问题的处理原则均可参照此处。

提问人：woaiyangguang 时间：2015-12-15 17:21:54
还请教陈版：审计报告建议：根据《新的准则 2 号-长投》变更会计政策并对比较财务报表进行了追溯重述，即对原成本法核算的三无长投进行追溯调整； 分录是否为：借：可供出售金融资产-成本 （公允价值，此处为交易价格+损益调整） 贷：长期股权投资-成本&损益调整

回答人：chenyiwei
1 、为何将权益法核算的长投转为金融资产？有何处理依据？ 2 、原权益法核算下的投资成本和损益调整不适合于作为可供出售资产的初始成本，建议按取得日的公允价值计量。

提问人：woaiyangguang 时间：2015-12-18 16:14:10
对一般的工商企业，报表使用者可能并不十分关注金融资产的公允价值信息，这类情况下基于成本效益原则，可以援引《企业会计准则第 22 号——金融工具确认和计量》第三十条和第三十二条的规定，初始确认时按照取得日的公允价值（通常等于交易价格）入账；后续按成本计量。
陈版你好， 1 、补充：背景同本贴楼主略有不同： 2013 年，A为投资公司，持有B公司4%股权，账面价值 100 万，确认长期股权投资100 万。 2014 年 7 月，A公司未执行新会计准则，B公司是一家已经申报但目前未上市企业。 2015 年 2 月，A进行了 2014 年度审计，审计报表附注“本年度发生会计政策变更事项：根据《新的准则 2 号-长投》变更会计政策并对比较财务报表进行了追溯重述，即对原成本法核算的三无长投，重分类至可供出售科目； 2015 年 6 月，A出售所持部分即1%B股权，收款 75 万。
1 、 2015 年 3 月，是否应根据审计报告“追溯重溯”建议，仅需如下会计科目调整： 借：可供出售-B公司-成本 100 万 贷：长投- B公司-成本 100 万 2 、 2015 年 6 月A出售部分B股权，除了收款减少相应成本并确认投资收益外，是否同时需要根据这次的转让价格，对A剩下的3% B公司股权,进行公允价值的调整？是同时调整还是年末再调 ？ 仅根据这次新的股权转让协议所列价格就可调整吗？
谢谢！

回答人：chenyiwei
1 、 2014 年度，A有无全面过渡到执行新准则的董事会决议？请注意不可以在执行原制度的大框架下选择性执行新准则的部分规定。
2 、如果 2014 年度全面执行新准则，但B尚未上市，其股份无活跃市场，自投资取得该 4 ％股权后也没有可作为确定公允价值参考之用的转让或入股交易，直到此次转让 1 ％股权，则基本赞同你理解的会计处理。

提问人：534818383 时间：2015-12-19 10:19:23
陈版，您的意思是 对于3%的股权需要按照出售1%股权的价值进行调整吗？ 虽然在可供出售金融资产中核算，但是还是依据成本法啊，为什么要对3%股权进行公允价值调整呢？

回答人：chenyiwei
CAS 22第三十六条允许在获得公允价值信息的情况下对可供出售金融资产的账面价值进行调整并确认其他综合收益，虽然这种调整可能并不是定期进行的，而是在可获得相关信息时不定期进行的。

提问人：534818383 时间：2015-12-19 11:35:27
陈老师，再请教您下，4%的股权本身就是不能够充分获得活跃市场的报价的，对于处置了1%的股权，对于剩余3%的股权采用公允价值，那意思就是之前4%也采用公允价值了？？那这样，如果后续不能够获得3%的公允价值信息的情况下改如何处理？

回答人：chenyiwei
如果是一般工商企业，对剩余 3 ％的股权，可能要到下次可获得类似的公允价值信息时才能再调整其计量金额，这个期限是不定的。
如果是投资性主体，则每年末均应测算公允价值。

提问人：woaiyangguang 时间：2015-12-20 15:46:33
陈老师: 请教: 1、 2014 年度,投资公司A，无明确的"全面过渡到执行新准则的董事会决议",但 2015 年 2 月，事务所对 2014 年度A公司的审计报告,董事会是通过的;而 2014 年审计报告中按新准则，对参与性质的"长投"作了调整(具体如上背景资料所述);-- 我理解就是根据审计报告“追溯调整”要求，必须帐、表和审计报告一致，视同于必须执行新准则，理解对吗？
2 、您说的第 2 条，A出售1%股权后，A仍保持成本法核算，不进行公允价值调整，会有什么问题？ 谢谢！

回答人：chenyiwei
继续保留剩余股权的成本法核算，在实际操作中也有，但并不是很符合金融工具准则的规定要求。

回答人：chenyiwei
1 、执行新准则必须有董事会决议作为依据。“2015年 2 月，事务所对 2014 年度A公司的审计报告,董事会是通过的;而 2014 年审计报告中按新准则，对参与性质的"长投"作了调整”不能作为已经执行新准则的有效证据。

提问人：woaiyangguang 时间：2015-12-20 15:57:14
如果是一般工商企业，对剩余 3 ％的股权，可能要到下次可获得类似的公允价值信息时才能再调整其计量金额，这个期限是不定的。
如果是投资性主体，则每年末均应测算公允价值。
陈老师：“如果是投资性主体，则每年末均应测算公允价值”——对A剩下3%的B 股权，本身仍然不能够充分获得活跃市场报价，年末怎样测算公允价值呢？
谢谢！

回答人：chenyiwei
应考虑聘请专业机构运用一定的方法如估值模型等进行测算，确定期末公允价值。这通常是第二或第三层次的公允价值。

提问人：woaiyangguang 时间：2015-12-21 09:59:28
1 、执行新准则必须有董事会决议作为依据。“2015年 2 月，事务所对 2014 年度A公司的审计报告,董事会是通过的;而 2014 年审计报告中按新准则，对参与性质的"长投"作了调整”不能作为已经执行新准则的有效证据。
非常感谢陈老师的指导! 那产生了实际问题: 1¥现在没有"全面过渡到执行新准则的董事会决议",那就不能正式执行新准则;那 2014 审计报告报表附注中又写明要"追溯调整",那怎样做合适呢? 2¥那我理解应该不能按照 2014 年审计报告中的调整要求, 对"参与"性质的"三无"投资进行"长投"和"可供出售"相应帐目调整? 不调帐目但调报表,这种性质的投资,帐目上仍然在"长投"科目反映,但报表反映在"可供出售"科目?
备注: 目前A公司为普通有限责任公司,但A的投资者中有上市公司,A需定期向其报送报表;
谢谢陈老师!

回答人：chenyiwei
建议尽早完善手续，尽快过渡到新准则。但在完成变更核算体系的程序之前，法定报表中应继续遵循原制度的规定进行核算，不能选择性地执行新准则的部分规定。至于向特定股东报送报表时，可以按该特定股东的需求调整。

提问人：sniper_xh 时间：2016-12-20 11:21:57
陈老师，请问可供出售初始确认时以取得日公允价值（交易价格）入账，购入时被投资单位未上市交易，后续计量中被投资单位上市后。上市当日的账务处理，是以上市后可供出售的公允价值与账面价值的差额计入其他综合收益吗？

回答人：chenyiwei
是。

提问人：呼叫帮助 时间：2018-06-16 17:44:28
我也有同样的疑惑，再次请教陈版， 陈版主，A公司 2015 年购入B公司20%股份， 2016 年又购入B公司25%股份，但这25%股份打算短期内出售，可否将第一次购入的20%作为长期股权投资核算，第二次购入的25%作为可供出售金融资产核算？

回答人：chenyiwei
不可以。因为整体上A对B具有重大影响，因此所有对B的投资都作为长期股权投资按权益法核算。除非A是通过其控制的一个投资性主体间接持有该25%股权且在合并报表层面使用了长期股权投资准则第九条的公允价值计量选择权